臺灣高等法院民事判決　　　　　　　　　 95年度上字第825號
上　訴　人　乙○○
被上訴人　　永豐商業銀行股份有限公司
法定代理人　盧正昕
訴訟代理人　甲○○
上列當事人間請求清償借款事件，上訴人對於中華民國95年8月
16日臺灣臺北地方法院95年度訴字第3846號第一審判決提起上訴
，本院於96年1月16日言詞辯論終結，判決如下：
    主  文
上訴駁回。
第二審訴訟費用由上訴人負擔。
    事實及理由
甲、程序部分：
    被上訴人公司於民國95年11月13日與建華商業銀行股份有限
    公司合併，合併後存續銀行更名「永豐商業銀行股份有限公
    司」，法定代理人為盧正昕，有行政院金融管理委員會函及
    股份有限公司變更登記表在卷可據（本院卷，30至33頁），
    經聲明承受訴訟，依法並無不合，應予准許。
乙、實體部分：
一、被上訴人起訴主張：同案被告忠陞水電工程有限公司（下稱
    忠陞公司）於民國92年9月29日邀同上訴人與同案被告林弘
    文、何枋樺、詹僑生、蔡再興為連帶保證人，與被上訴人簽
    訂綜合授信約定書，約定於新臺幣（下同）1,500萬元之範
    圍內，由上訴人及同案被告林弘文、何枋華、詹僑生、蔡再
    興就同案被告忠陞公司對被上訴人所負之債務負連帶清償之
    責。嗣忠陞公司分別於92年10月2日及94年5月24日分別各借
    款2筆，金額分別為100萬元、400萬元、40萬元及160萬元，
    後二筆更追加同案被告劉王松、許懷平為連帶保證人，利息
    部分約定前二筆按年利率6.75％計算，後二筆按年息7％計
    算，借款期限均為自借款日起3年，借款人應自借款日起，
    依年金法計算，按月分期平均攤還本息，借款人如未按期攤
    還本息時，應自逾期之日起，其逾期在6個月以內部分，照
    前開利率之10％加付違約金，逾期超過6個月部分，照前開
    利率之20％加付違約金。詎忠陞公司自95年3月3日起即未依
    約繳納本息，且於94年12月16日因退票遭財團法人金融聯合
    徵信中心公告拒絕往來，依約定書第5條第1款之約定，忠陞
    公司已喪失期限利益，其借款應視為全部到期，被上訴人迭
    經催討，未獲清償，上訴人及同案被告林弘文、何枋樺、蔡
    再興、詹僑生、劉王松、許懷平為連帶保證人，依法應負連
    帶清償之責，為此爰依消費借貸及連帶保證之法律關係提起
    本件訴訟，請求上訴人連帶清償尚欠之如原判決主文第1、2
    項所示本金及應付之利息、違約金等語。並聲明：駁回上訴
    。
二、上訴人辯稱：被上訴人於保證契約終止前，未依民法第745
    條之規定先向主債務人求償，應不得逕向伊求償。又綜合授
    信約定書上之簽名、蓋章雖係伊所為，但該約定書上之金額
    欄原為空白，伊不清楚所借額度等語抗辯。並聲明：(一)原判
    決廢棄。(二)駁回被上訴人在第一審之訴及其假執行之聲請。
三、被上訴人主張：同案被告忠陞公司於民國92年9月29日邀同
    上訴人與同案被告林弘文、何枋樺、詹僑生、蔡再興為連帶
    保證人，與被上訴人簽訂綜合授信約定書，約定於新臺幣（
    下同）1,500萬元之範圍內，由上訴人及同案被告林弘文、
    何枋華、詹僑生、蔡再興就同案被告忠陞公司對被上訴人所
    負之債務負連帶清償之責。嗣忠陞公司分別於92年10月2日
    及94年5月24日分別各借款2筆，金額分別為100萬元、400
    萬元、40萬元及160萬元，後二筆更追加同案被告劉王松、
    許懷平為連帶保證人，利息部分約定前二筆按年利率6.75
    ％計算，後二筆按年息7％計算，借款期限均為自借款日起3
    年，借款人應自借款日起，依年金法計算，按月分期平均攤
    還本息，借款人如未按期攤還本息時，應自逾期之日起，其
    逾期在6個月以內部分，照前開利率之10％加付違約金，逾
    期超過6個月部分，照前開利率之20％加付違約金。詎忠陞
    公司自95年3月3日起即未依約繳納本息，且於94年12月16日
    因退票遭財團法人金融聯合徵信中心公告拒絕往來，依約定
    書第5條第1款之約定，忠陞公司已喪失期限利益，其借款應
    視為全部到期，被上訴人迭經催討，未獲清償等事實，業據
    其提出綜合授信約定書、借款撥貸書、借據暨約定書、放款
    繳息狀況查詢單、財團法人金融聯合徵信中心查詢單等為證
    （原審卷，7至19頁），且為上訴人所不爭，可信為真實。
四、上訴人於原審95年5月10日言詞辯論期日時雖請求被上訴人
    同意終止本件保證責任，惟兩造係約定就被上訴人與忠陞公
    司間所生一定債之關係範圍內之不特定債務，預定最高限額
    由上訴人保證之契約，學說上稱為最高限額保證。此種保證
    契約如定有期間者，在該期間內所生約定範圍內之債務，不
    逾最高限額者，均為保證契約效力所及，如未定期間者，於
    保證契約未經保證人依民法第754條規定終止或有其他消滅
    原因以前，所生約定範圍內之債務，亦同。故在該保證契約
    有效期間內，已發生約定範圍內之債務，於不逾最高限額者
    ，均為保證契約有效規範，被上訴人即債權人均得請求保證
    人即上訴人等人履行保證責任（最高法院77年台上字第943
    號判例參照）。上訴人於95年5月10日始請求終止前開保證
    契約，其仍應就終止系爭保證契約前所發生之債務負連帶清
    償之責。本件借款發生於保證契約尚未終止之92年至94年間
    ，上訴人依法應就本件借款負連帶清償責任。
五、上訴人雖辯稱；被上訴人應先向主債務人即被告忠陞公司求
    償云云。惟按連帶保證與普通保證不同，縱使無民法第746
    條所揭之情形，亦不得主張同法第745條關於先訴抗辯之權
    利（最高法院45年台上字第1426號判例參照）。本件上訴人
    係忠陞公司之連帶保證人，依前開判例意旨所示，應與主債
    務人即忠陞公司就全部債務對被上訴人負全部清償之責，不
    得對被上訴人主張先訴抗辯權。況上訴人於擔任忠陞公司向
    被上訴人借款連帶保證人之同時，既已立約同意：「貴行（
    即被上訴人）在未向主債務人催告或為審判上請求或對債務
    人財產強制執行前，得逕先向保證人請求清償」，此有卷附
    綜合授信約定書第12條第2款之約款可稽（原審卷，8頁），
    上訴人上開抗辯並不足採。
六、上訴人復辯稱：其所簽名蓋章之綜合授信約定書上之金額欄
    係空白等語，被上訴人否認之，上訴人未提出何等證據以實
    其說，且自承其知道欠款當時之額度是1,500萬元（原審卷
    ，40頁）是上訴人上開辯詞，並無可採。
七、被上訴人主張：忠陞公司自95年3月3日起即未依約繳納本息
    ，迄今尚欠如原判決主文第1、2項所示本金及應付之利息、
    違約金等語，上訴人對此並不爭執。則被上訴人依消費借貸
    及連帶保證之法律關係，請求上訴人與忠陞公司及其他連帶
    保證人連帶給付各如主文第1項、第2項所示之借款、利息及
    違約金，即屬應予准許。
八、從而被上訴人依據消費借貸及連帶保證之法律關係，請求上
    訴人連帶給付如主文第1項、第2項所示之借款、利息暨違約
    金，為有理由，應予准許。是則原審判命上訴人如數給付，
    於法並無不合。上訴意旨指摘原判決不當，求予廢棄改判，
    為無理由，應予駁回。
九、本件事證已臻明確，兩造其餘主張與舉證，無一一論列之必
    要，併此敘明。
丙、據上論結，本件上訴為無理由，依民事訴訟法第449條第1項
    、第78條，判決如主文。
中　　華　　民　　國　　96　　年　　1　　月　　23　　日
　　　　　　　　　  民事第五庭
                        審判長法　官　林丁寶
　　　　　　　　　　　        法　官  蔡芳齡
　　　　　　　　　　　        法　官  高鳳仙
正本係照原本作成。
如不服本判決，應於收受送達後20日內向本院提出上訴書狀，其
未表明上訴理由者，應於提出上訴後20日內向本院補提理由書狀
（均須按他造當事人之人數附繕本）上訴時應提出委任律師或具
有律師資格之人之委任狀；委任有律師資格者，另應附具律師資
格證書及釋明委任人與受任人有民事訴訟法第466條之1第1項但
書或第2項（詳附註）所定關係之釋明文書影本。
中　　華　　民　　國　　96　　年　　1 　　月　　25　　日
　　　　　　　　　　　　　　　書記官　黃慶霽
附註：
民事訴訟法第466條之1（第1項、第2項）：
對於第二審判決上訴，上訴人應委任律師為訴訟代理人。但上訴
人或其他法定代理人具有律師資格者，不在此限。
上訴人之配偶、三親等內之血親、二親等內之姻親，或上訴人為
法人、中央或地方機關時，其所屬專任人員具有律師資格並經法
院認為適當者，亦得為第三審訴訟代理人。
